---
title: "Implementación y Análisis de Técnicas Híbridas de Aprendizaje Automático en la Detección Intrusos en Redes de Computadoras"
author: "Deyban Andrés Pérez Abreu"
output: pdf_document
---

```{r setup, include=FALSE}
knitr::opts_chunk$set(echo = TRUE)
```

#Introducción
El presente documento recopila las actividades realizadas en la elaboración del **Trabajo Especial de Grado** de mi persona (autor del documento). Este tiene cómo tema el **Análisis e Implementación de Técnicas Híbridas de Aprendizaje Automático en la Detección de Intrusos en Redes de Computadoras* haciendo uso del conjunto de datos **NSL-KDD**.

Los objetivos que se buscan a lograr con este trabajo es la implementación y análisis de modelos **basados en la firma del ataque**, cómo lo son las **Redes Neuronales** y **Máquinas de Soporte Vectorial** en conjunto con técnicas **basadas en anomalías** cómo lo es **K-Medias**. La idea de esta mezcla de paradigmas es la complementación de estos con la esperanza de mejorar el rendimiento desde un punto de vista de **eficacia** a la hora de detectar anomalías en una red de computadoras, específicamente, con la utilización de técnicas basadas en anomalías se busca detectar aquellos ataques conocidos que fueorn provistos en el conjunto de entrenamiento, y con las técnicas basadas en anomalías se busca capturar aquellas nuevas anomalías que no fueron provistas en la fase de entrenamiento al algoritmo.

El conjunto de datos **NSL-KDD** consta de un conjunto de entrenamiento y un conjunto de pruebas excluyentes, es decir, que ningún registros está duplicado entre conjuntos. Adicionalmente, el conjunto de datos de prueba posee ataques que no son proporcionados en el conjunto de entrenamiento, así que la idea es evaluar la capacidad de generalización de los modelos creados simulando un ambiente real de prueba, donde nuevos ataques surgen constantemente.

La tareas a realizar se pueden dividir en tres grandes grupos que se mencionarán a continunación:

1. La primera fase corresponde al pre-procesamiento de los datos, esto aplica tanto al conjunto de entrenamiento como al conjunto de prueba. En este paso se busca crear una vista minable que facilite la manipulación de la información y estandarice los tipos de datos a ser utilizados a lo largo de la investigación.

2. La segunda fase corresponde a la demostración de la eficacia de la propuesta planteada con aterioridad, es decir, la prueba de los modelos híbridos a la hora de realizar las tareas de detección. Esta fase se dividirá en dos conjuntos.
  + **Análisis sobre el conjunto de entrenamiento**: acá se realizarán las pruebas extrayendo un subconjunto de los datos para la prueba y el restante para el entrenamiento y se evaluará el rendimiento de cada uno de los modelos.
  + **Análisis sobre el conjunto de prueba**: acá se tomará el conjunto de entrenamiento en su totalidad para realizar las tareas de entrenamiento y se hará la prueba sobre el conjunto total de prueba provisto por el conjunto de datos NSL-KDD.

**NOTA**: En esta fase los modelos serán entrenados haciendo uso de parámetros por defecto.

3. La tercera fase corresponde al proceso de selección de carcaterísticas y selección de parámetros, en esta fase se analizan los resultados obtenidos del proceso de reducción de características y ajuste de los parámetros para los modelos.

#Pre-Procesamiento de los datos
En esta sección se listarán las actividades realizadas concernientes al proceso de pre-procesamiento de los datos. Esta tarea aplica para los conjuntos de datos de entrenamiento y de prueba, debido a que ambos conjuntos de datos deben poseer el mismo formato para poder realizar el proceso de aprendizaje automático.

Comenzaremos con la configuración del ambiente de trabajo, donde se eliminarán las variables del ambiente de trabajo. Y se cargará un archivo con funciones llamado **functions.R**, este archivo posee una leyenda donde se explica a cabalidad el funcionamiento de cada una de las funciones ilustradas en dicho documento.

```{r}
rm(list = ls())
source("../source/functions/functions.R")
```

A continuación se cargarán los conjuntos de prueba y de entrenamiento a ser utilizados.

```{r}
dataset.training = read.csv(file = "../dataset/KDDTrain+.txt", sep = ",", header = FALSE)
dataset.testing = read.csv(file = "../dataset/KDDTest+.txt", sep = ",", header = FALSE)
```

En la variable **dataset.training** se encuentra cargado el conjunto de entrenamiento y en la variable **dataset.testing** se tiene cargado el conjunto de prueba. Veamos las dimensiones de los conjuntos de datos.

```{r}
dim(dataset.training)
dim(dataset.testing)
```

El **conjunto de entrenamiento** tiene 125973 filas y 43 columnas. Por otra parte, el **conjunto de prueba** tiene 22544 filas y 43 columnas. Es importante mencionar que de las 43 columnas, la **columnas 42** corresponde a la etiqueta del ataque y la **columna 43** corresponde a la cantidad de clasificadores que acertaron a la hhora de clasificar dicho registros en el proceso de creación dle conjunto de datos NSL-KDD. En el proceso previamente mencionado se utilizaron 21 clasificadores, por dicho motivo, el rango de número en esta columna está comprendido por [0,21]. A continuación veamos si los conjuntos de datos poseen valores faltantes, para esllo haremos uso de la función **complete.cases**.

```{r}
sum(complete.cases(dataset.training)) == nrow(dataset.training)
sum(complete.cases(dataset.testing)) == nrow(dataset.testing)
```

Se observa que la cantidad de casos completos es igual a la cantidad de filas de ambos conjuntos de datos, por tal motivo no existen valores faltantes. Ahora veamos los tipos de ataques por conjuntos de datos. Empezaremos por con el conjunto de entrenamiento.

```{r}
attacks.training = unique(dataset.training$V42)
attacks.training = sort(as.character(attacks.training))
length(attacks.training)
```

Se observa que el conjunto de entrenamiento consta de 23 etiquetas, donde 1 corresponde a la etiqueta de **tráfico normal**, y las otras 22 corresponden a **ataques¨. Ahora veamos el conjunto de prueba.

```{r}
attacks.testing = unique(dataset.testing$V42)
attacks.testing = sort(as.character(attacks.testing))
length(attacks.testing)
```

Se observan 38 etiquetas en el conjunto de prueba, donde 1 corresponde a la etiqueta de **tráfico normal** y las otras 37 corresponden a **ataques**. En este punto se puede observar cómo hay mayor cantidad de ataques en el conjunto de prueba que en el conjunto de entrenamiento, esto es debido a que el conjunto de prueba busca medir la habilidad del modelo de ML para generalizar ante ataques no vistos en el conjunto de entrenamiento con anterioridad.

A continuacuón se observan cuales son los ataques presentes en el conjunto de prueba que no están presentes en el conjunto de prueba y viceversa. Se empezará con examinar la cantidad total de ataques presentes entre ambos conjuntos.

```{r}
total.attacks = sort(unique(c(attacks.training, attacks.testing)))
length(total.attacks)
```

Entre ambos conjuntos se observan 40 etiquetas, donde una corresponde al **tráfico normal** y las otras 39 corresponden a etiqueras de **ataques**. De lo anterior se puede concluir que hay 17 tipos de ataques presentes en el conjunto de prueba que no están presentes en el conjunto de entrenamiento, y que hay dos tipos de ataques en el conjunto de entrenamiento que no están presentes en el conjunto de prueba. A continuación se listarán aquellas etiquetas comunes entre ambos conjuntos de datos.

```{r}
total.attacks = sort(unique(c(attacks.training, attacks.testing)))
length(total.attacks)
total.attacks
```

Se observa que existen 21 etiquetas conmunes entre ambos conjuntos de datos, donde 1 corresponde a la etiqueta de **tráfico normal** y las otras 20 corresponde a *ataques**. Todas las etiquetas fueron listadas. A continuación se listarán aquellos ataques que están presentes en el conjunto de prueba y no en el conjunto de entrenamiento.

```{r}
index.attacks = which(attacks.testing %in% attacks.training)
length(attacks.testing[-index.attacks])
attacks.testing[-index.attacks]
```

Son 17 los ataques presentes en el conjunto de prueba que no están presentes en el conjunto de entrenamiento, los mismos fueron listados. A continuación se listarán aquellos ataques presentes en el conjunto de entrenamiento que no lo están en el conjunto de prueba.

```{r}
index.attacks.training = which(attacks.training %in% attacks.testing)
length(attacks.training[-index.attacks.training])
attacks.training[-index.attacks.training]
```

Son sólo 2 los ataques en el conjunto de entrenamiento que no están presentes en el conjunto de prueba. Estos corresponden a **spy** y ** warezclient**.

## Extracción de características
En este documento se clasifican las anomalías en cuatro grupos **DoS**, **Probing**, **R2L** y **U2R**, es decir, habrán 5 etiquetas, donde 4 corresponden a los tipos de ataques mencionados previamente y la 5ta etiqueta corresponde a la etiqueta normal.

Para facilitar el trabajo se debe asociar cada uno de los ataques a cada una de las clases mencionadad con anterioridad. Para esto se hará uso de la función **ClassLabelAttack** que recibe cómo parámetro un **dataframe** y retorna una columna con la clase de cada tipo de ataque para cada registro. Estos nombres colocados acordes a la investigación hecha por **Bhavsar**.

```{r}
dataset.training$V44 = ClassLabelAttack(dataset.training)
dataset.testing$V44 = ClassLabelAttack(dataset.testing)
```

De esta manera, tanto el **conjunto de entrenamiento** como el **conjunto de prueba** tienen una nueva columna en la que cada registro tiene asociada la respectiva clase a la que pertenece. Adicionalmente se agregó una nueva columna que corresponde a una nueva etiqueta que identifica a cada registro como **ataque** o **normal**. De esta manera se tiene una clase general para la asociación de los registros.

```{r}
dataset.training$V45 = NormalAttackLabel(dataset.training) 
dataset.testing$V45 = NormalAttackLabel(dataset.testing)
```

Ahora se dividirá el conjunto de datos en **dataframes** individuales para cada clase: **DoS**, **normal**, **R2L**, **U2R**.

```{r}
training.split = split(dataset.training, dataset.training$V44)
testing.split = split(dataset.testing, dataset.testing$V44)
summary(training.split)
summary(testing.split)
```

Las variables **training.split** y **testing.split** contienen una lista de sub-conjuntos por eriquetas de las clases de los ataques en ambos conjuntos de datos. A continuación se listarán el número de cada clase en el conjunto de entrenamiento.

```{r}
nrow(training.split$DoS)
nrow(training.split$normal)
nrow(training.split$Probing)
nrow(training.split$R2L)
nrow(training.split$U2R)
```

Se observa que la clase **normal** es la que más registros posee en el conjunto de datos de entrenamiento, seguido por la clase **DoS**. lo anterior nos da una idea de cuáles son las clases de ataques más comunes y menos comunes. A continuación se presenta un gráfico que ilustra lo anterior y permite visualizar mejor la distribución de las clases.

```{r, fig.align="center"}
barplot(table(dataset.training$V44), main = "Frecuencia de las Clases en el Conjunto
        de Entrenamiento")
```

A continuación se repiten los pasos anteriores para el conjunto de prueba.

```{r}
nrow(testing.split$DoS)
nrow(testing.split$normal)
nrow(testing.split$Probing)
nrow(testing.split$R2L)
nrow(testing.split$U2R)
```

En esta oportunidad la clase **normal** sigue siendo la clase con mayor cantidad de registros. En contraste con el conjunto de prueba, se observa que en esta ocasión las clases **Probing** y **R2L** están más equilibradas, adicionalmente, la clase **U2R** posee una cantidad mucho mayor de registros que en el conjunto de entrenamiento. A continuación se presenta un gráfico con las  distribuciones de las clases en el conjunto de prueba.

```{r, fig.align="center"}
barplot(table(dataset.testing$V44), main = "Frecuencia de las Clases en el Conjunto
        de Prueba")
```

##Renombramiento de las columnas
Se hará uso de la función **ColumnNames** que asigna a los conjuntos de datos los nombres respectivos, estos nombres colocados acordes a la investigación hecha por **Bhavsar**.


```{r}
dataset.training = ColumnNames(dataset.training)
dataset.testing = ColumnNames(dataset.testing)
```

##Eliminación de características no importantes
En esta sección se examinaran posibles características inútiles, esto es, aquellas características que sólo tienen un nivel de valores, por ejemplo, una característica de tipo **numérico** donde en todos los registros el valor es cero (0), es decir, el rango viene dado por [0]. Para dicho propósito se utilizará la función **CheckFeaturesLevels** de toma cómo entrada un dataframe y retorna la posición (si existe) de la característica que no aporta información.

```{r}
index.dummy.variables.training = CheckFeaturesLevels(dataset.training)
index.dummy.variables.testing = CheckFeaturesLevels(dataset.testing)
names(dataset.training)[index.dummy.variables.training]
names(dataset.testing)[index.dummy.variables.testing]
```

Se observa que en ambos conjuntos de datos la columna *Num_outbound_cmds* es inútil, en consecuencia, la misma será eliminada del conjunto de datos.

```{r}
dataset.training[,index.dummy.variables.training] = NULL
dataset.testing[, index.dummy.variables.testing] = NULL
```

##Tranformación de los datos
Las columnas **Protocol_type**, **Service** y **Flag** tienen tipos de datos categóricos, los mismos serán transformados a numéricos. La transformación tiene su justificación en el hecho de que los algoritmos a utilizar que son **Redes Neuronales**, **Máquinas de Soporte Vectorial** y **K-Medias** funcionan con predictores (características) numéricas. Dicho esto es obligatorio transformar las columnas de tipo categórico a tipo numérico.

1. **Protocol_type**: esta característica posee 3 niveles, que serán listados alfabeticamente a continuación.

```{r}
sort(unique(dataset.training$Protocol_type))
sort(unique(dataset.testing$Protocol_type))
```

Los mismos se tranformarán en los valores 1,2,3 respectivamente. La función **ProtocolTranformation** es la encargada de realizar dicho trabajo.

```{r}
dataset.training = ProtocolTransformation(dataset.training)
dataset.testing = ProtocolTransformation(dataset.testing)
```

2. **Service**: esta característica posee una mayor cantidad de niveles con respecto a **Protocol_type**, los mismo serán listados a continuación.

```{r}
sort(unique(dataset.training$Service))
sort(unique(dataset.testing$Service))
```

Se observa que en el **conjunto de entrenamiento** hay un total de 70 niveles, contra 64 niveles presentes en el **conjunto de prueba**. Observemos la cantidad total de servicios uniendo ambos conjuntos.

```{r}
sort(unique(dataset.training$Service))
```

Se observa que el total de servicios es de 70, es decir, el conjunto de servicios en el conjunto de entrenamiento corresponde al universo de todos los servicios en los conjuntos de datos.

Los niveles serán enumerados en en rango [1,70] en orden alfabético, tal cómo se muestra a continuación.

```{r}
sort(unique(c(as.character(unique(dataset.testing$Service)),
              as.character(unique(dataset.training$Service)))))
```

Se utilizará la función **ServiceTransformation** para enumerar cada uno de los servicios listados previamente.

```{r}
dataset.training = ServiceTransformation(dataset.training)
dataset.testing = ServiceTransformation(dataset.testing)
```

3. **Flag**: es la característica categórica restante. Observemos los niveles de esta características.

```{r}
sort(unique(dataset.training$Flag))
sort(unique(dataset.testing$Flag))
length(sort(unique(c(as.character(unique(dataset.testing$Flag)),
                  as.character(unique(dataset.training$Flag))))))
```

Se observa que hay 11 niveles en ambos conjuntos y que la unión de los niveles de ambos conjuntos de datos arroja el mismo resultado. Dicho esto, las etiquetas serán enumeradas por orden alfabético, tal cómo se muestra a continuación.

```{r}
sort(unique(c(as.character(unique(dataset.testing$Flag)),
              as.character(unique(dataset.training$Flag)))))
```

Se utilizará la función FlagTransformation para dicho propósito.

```{r}
dataset.training = FlagTransformation(dataset.training)
dataset.testing = FlagTransformation(dataset.testing)
```

##Guardando la vista minable
En este punto la vista minable ya fue creada, las columnas poseen un formato aceptable para los algoritmos que serán utilizados y se agregaron nuevas columnas que facilitarán tareas futuras en la investigación. Debido a que no hay más tareas por hacer, se procede a guardar los conjuntos de datos para cargar los datos preprocesados y no tener que repetir dicho procedimiento luego.

```{r, eval=FALSE}
write.csv(dataset.training,
          file = "../dataset/NSLKDD_Training_New.csv", row.names = FALSE)
write.csv(dataset.testing,
          file = "../dataset/NSLKDD_Testing_New.csv", row.names = FALSE)
```

# Implementación de modelos híbridos
La propuesta del **trabajo especial de grado** consta del entrenamiento de dos modelos híbridos de aprendizaje automático. El primer modelo (i) consta de una **red neuronal** en el primer nivel y **K-Medias** en el segundo, por otra parte, el segundo modelo (ii) consta de una **máquina de soporte vectorial** en el primer nivel y **K-Medias** en el segundo nivel.

En esta sección los modelos serán entrenados con los parámetros por defecto. Porteriormente se hará selección de características y parámetros y se analizará el impacto con respecto a los modelos creados en esta sección.

Esta sección será divida en dos grandes secciones, una concerniente al entrenamiento y evaluación de los modelos utilizando el **conjunto de entrnamiento** exclusivamente. En esta fase se hará uso de la **técnica de validación cruzada de 10 conjuntos** para evaluar los modelos. Posteriormente, se hará el entrenamiento haciendo uso total del conjunto de entrenamiento y se hará evaluación de los modelos haciendo uso del conjunto de prueba.

Con la estrategia descrita en el párrafo se podrán observar dos aspectos relevantes:

1. La eficacia de los modelos contra ataques conocidos.
2. La eficacia de los modelos contra ataques no conocidos.
3. Diferencias de rendimiento entre ambos modelos.

##Análisis sobre el conjunto de entrenamiento
En esta sección se listarán las actividades concernientes al entrenamiento y evaluación de los modelos híbridos haciendo uso exclusivo del conjunto de entrenamiento y de la técnica de **validación cruzada de 10 conjuntos** para la evaluación de los modelos. 

Inicialmente iniciaremos con una evaluación del rendimiento de **K-Medias**, se elegirán los centroides y se evaluará su desempeño en la tarea de detección de intrusos.

###K-Medias
Se empezará por establecer el ambiente de trabajo eliminando las variables parciañes, cargando el archivo de funciones y la vista minable del conjunto de entranmiento pre-procesado previamente.

```{r}
rm(list = ls())
source("../source/functions/functions.R")
dataset.training = read.csv("../dataset/NSLKDD_Training_New.csv",
                            sep = ",", header = TRUE)
```

Para esta sección sólo se necesitaran las etiquetas **Label_Normal_ClassAttack** y **Label_Normal_or_Attack**, por lo tanto las otras etiquetas serán eliminadas.

```{r}
dataset = dataset.training
dataset$Label_Normal_TypeAttack = NULL
dataset$Label_Num_Classifiers = NULL
```

A continuación se le asignará el tipo numérico a todas las **columnas predictoras**, y el tipo factor a las **columnas de etiquetas**.

```{r}
for (i in 1 : (ncol(dataset) -2) )
  dataset[,i] = as.numeric(dataset[,i])

for (i in (ncol(dataset) -1):ncol(dataset) )
  dataset[,i] = as.factor(dataset[,i])
```

En este punto se crearán dos nuevos conjuntos de datos, **dataset.two** que tendrá cómo etiqueta la columna **Label_Normal_or_Attack**, columna que sólo tiene dos niveles categóricos **Attack** o **normal**. Por otra parte, se creará un segundo conjunto de datos llamado **dataset.five** el cuál contendrá cómo etiqueta la columna **Label_Normal_ClassAttack**, columna que tiene cinco niveles categóricos **DoS**, **normal**, **Probing**, **R2L** y **U2R**.

```{r}
dataset.two = dataset[-(ncol(dataset)-1)]
dataset.two[, ncol(dataset.two)] = as.character(dataset.two[, ncol(dataset.two)])
dataset.five = dataset[-ncol(dataset)]
```

Hasta este punto de tienen tres conjuntos de datos **dataset**, **dataset.two** y **dataset-five**. El algoritmo **K-Medias** funciona utilizando medidas de distancia, portivo por el cual es necesario el escalamiento de los valores de las columnas predictoras dentro de un mismo rando de valores, de lo contrario el rendimiento del algoritmo se verá deteriorado por la diferencia entre las escalas. La función **ScaleSet** lleva todas las columnas a un rango de valores con *media* cero (0), y *desviación estándard* uno (1). Adicionalmente, del conjunto de datos **dataset** se eliminará la columna **Label_Normal_or_Attack** debido a que ya no es necesaria.

```{r}
dataset$Label_Normal_or_Attack = NULL
dataset = ScaleSet(dataset)
dataset.two = ScaleSet(dataset.two)
dataset.five = ScaleSet(dataset.five)
```

#### Codo de Jambu
Hasta este punto ya se tienen los conjuntos de datos listos para ser utilizados. El algoritmo **K-Medias** amerita que se le pasen cómo argumentos el número de centroides o la posición inicial de los centroides. Estos corresponden al número de conjuntos que se esperan identificar en el conjunto de datos. En el escenario que tenemos actualmente esta tarea es sencilla debido a que el conjunto de datos tiene cada uno de los registros etiquetados, sim embargo, este paso no siempre es sencillo. Adicionalmente es importante recordar que el algoritmo de **K-Medias** es un algoritmo de enfoque **no-supervisado** y no hace uso de estas etiquetas para separar los conjuntos.

Si bien es cierto que tenemos etiquetas que nos dicen de antemano cuáles son los niveles de los conjuntos, existe un dilema con respecto al rendimiento del algoritmo con **dos** o **cinco** clases objetivo. El problema de la selección del número de clusters siempre ha existido y existe un método llamado **Codo de Jambu** que es utilizado para capturar la varianza acumulada con respecto al número de clusters a usados. Al graficar la cantidad de varianza acumulada por el número de clusters, se verá que llega un punto en el que la gráfica tiene un comportamiento que emula la articulación de un codo, y es en ese punto, donde se empieza a formar la articulación donde se indica que el uso de mayor cantidad de clusters no aporta al algoritmo.

Existen 4 tipos de algoritmos para calculas las distancias de K-Medias, estas son **Hartigan-Wong**, **Lloyd**, **Forgy** y **Macqueen**. A continuación se aplicará cada una de estas técnicas varianzo la cantidad de centrpides en el rango [1,30], se graficarán los resultados y se analizarán los mismos.

```{r, fig.align="center"}
IIC.Hartigan = vector(mode = "numeric", length = 30)
IIC.Lloyd = vector(mode = "numeric", length = 30)
IIC.Forgy = vector(mode = "numeric", length = 30)
IIC.MacQueen = vector(mode = "numeric", length = 30)
for (k in 1:30)
{
  groups = kmeans(dataset[,ncol(dataset)-2], k, iter.max = 100,
                  algorithm = "Hartigan-Wong")
  IIC.Hartigan[k] = groups$tot.withinss
  groups = kmeans(dataset[,ncol(dataset)-2], k, iter.max = 100, algorithm = "Lloyd")
  IIC.Lloyd[k] = groups$tot.withinss
  groups = kmeans(dataset[,ncol(dataset)-2], k, iter.max = 100, algorithm = "Forgy")
  IIC.Forgy[k] = groups$tot.withinss
  groups = kmeans(dataset[,ncol(dataset)-2], k, iter.max = 100, algorithm = "MacQueen")
  IIC.MacQueen[k] = groups$tot.withinss
}
plot(IIC.Hartigan, col = "blue", type = "b", pch = 19, main = "Codo de Jambu",
     xlab = "Varianza Acumulada", ylab = "Número de Clusters")
points(IIC.Lloyd, col = "red", type = "b", pch = 19)
points(IIC.Forgy, col = "green", type = "b", pch = 19)
points(IIC.MacQueen, col = "magenta", type = "b", pch= 19)
legend("topright", legend = c("Hartigan", "Lloyd", "Forgy", "MacQueen"),
       col = c("blue","red", "green", "magenta"), pch = 19)
```

Se puede observar cómo con dos clusters se alcanza el mejor resultado, debido a que cómo se observa en el gŕafico, la transición entre la varianza acumulada con dos y tres clusters hace la analogía del codo que corresponde a la articulación mencionada con anterioridad. Adicionalmente se pued eobservar que todos los algoritmos se solapan entre si, este comportamiento es indicativo de que ambos se comportan de manera similar y es indiferente su uso en este conjunto de datos. Para mayor información consultar el siguiente enlace: [Codo de Jambu](http://rstudio-pubs-static.s3.amazonaws.com/13318_150e1d31dd954caf89af3108df9d8755.html).

En las próximas secciones se probará si estos resultados son ciertos evaluando el rendimiento del algoritmo utilizando 5 clusters y 2 clusters. 

#### K-Medias (5 clusters)
Empezaremos con 5 clusters, debido a que aparentemente es el que tiene peor rendimeinto. La metodología es la siguiente, se aplicará 10 veces el algoritmo y se promediará la tasa de acierto para evaluar el desempeño.

```{r}
results.five = vector(mode = "numeric", length = 10)
best.accuracy.five = 0
for (i in 1:length(results.five))
{
  set.seed(i)
  model.kmeans.five = kmeans(dataset.five[,1:(ncol(dataset.five)-1)],
                             5, iter.max = 100)
  
  prediction.five = OrderKmeans(model.kmeans.five)
  accuracy.five = mean(prediction.five == dataset.five$Label)
  
  results.five[i] = accuracy.five
  
  if(best.accuracy.five < accuracy.five)
  {
    best.prediction.five = prediction.five
    best.accuracy.five = accuracy.five
  }
}
```

La variable **results.five** contiene los resultados de la tasa de aciertos de cada iteración, y las variables **best.prediction.five** y **best.accuracy.five** contienen las mejores predicciones y la mejor tasa de aciertos respectivamente. Veamos los resultados.

```{r}
results.five * 100
mean(results.five) * 100
```

Se observa que el promedio de acierto fue de 71, 87%, este rendimiento no parece estar mal, sin embargo, es necesario esperar a la comparación con el modelo de dos clusters para poder tener una mejor opinión. Mientras tanto crearemos una matriz de confusión para ilustrar el desempeño del modelo de manera gráfica.

```{r}
confusion.matrix.five = table(Real = dataset.five$Label, Prediction = best.prediction.five)
confusion.matrix.five
```

La matriz de confusión se ve bastante desordenada, y no acertó en la predicción de ningún registro para las clases **R2L** y **U2R**. Veamos la mejor tasa se acierto y la peor tasa de aciertos.

```{r}
best.accuracy.five*100
best.accuracy.five*100
```

La mejor tasa de aciertos fue de 78%, no parece ser un mal rendimiento, pero debemos esperar a la comparación con el otro modelo. Como aspecto importante a resaltar, la diferencia entre los resultados se debe a que la inicialización de los centroides en el algoritmo de **K-Medias** se hace de forma aleatoria, y dependiendo de la posición iniciales de los centroides, el algoritmo puede converger a diferentes mínimos locales. Por tal motivo, se colocaron semillas, de tal manera que las pruebas puedan ser recreables. A continuación calcularemos la eficacia por etiqueta, la salida es un vector numérico que representa a las clases ordenadas en orden alfabético de la siguiente forma: **DoS**, **normal**, **Probing**, **R2L** y **U2R**.

```{r}
AccuracyPerLabel(confusion.matrix.five, dataset.five)
```

Se aprecia el hecho de que el algoritmo sólo clasifica bien las clases **DoS** y **Normal**. Estas dos clases corresponden a la mayoría de registros del conjunto de datos y por eso es que el promedio de aciertos es elevado, sin embargo, el rendimiento con las otras tres etiquetas **Probing**, **R2L** y **U2R** es pobre.

Lo siguiente será transformar la matriz de confusión de **cinco clases** a **dos clases**. Esto con la finalidad de poder calcular medidas de rendimiento binarias como lo son **sensitividad**, **especificidad** y **precisión**.

```{r}
attack.normal.confusion.matrix.five = AttackNormalConfusionMatrix(dataset.five,
                                                             best.prediction.five)
attack.normal.confusion.matrix.five
```

Se observa cómo hay una gran cantidad de **falsos negativos** y **falsos positivos**, a pesar de que la mayoría de los registros son clasificados de buena manera. Ahora veamos la eficacia por etiqueta. La salida corresponde a un vector numérico donde la primera posición es **Attack** y la segunda **normal**.

```{r}
AccuracyPerLabel(attack.normal.confusion.matrix.five, dataset.two)
```

La eficacia a la hora de detectar tráfico normal es bastante elevada, de 94.78%. Para la detección de los ataques es menor, esta corresponde a 80.34%, que es un número elevado, sin embargo, hayq ue recordar que este número está sesgado desde el punto de vista que sólo se clasificaron ataques de tipo **DoS**. A continuación se calcularán las medidas de rendimiento binarias.

```{r}
Sensitivity(attack.normal.confusion.matrix.five) * 100
Especificity(attack.normal.confusion.matrix.five) * 100
Precision(attack.normal.confusion.matrix.five) * 100
```

Se observa que el modelo es bueno detectando tráfico normal, sin embargo, a la hora de detectar ataques el rendimiento se ve mermado.

#### K-Medias (2 clusters)
Ahora se implementarán los pasos realizados con cinco clusters pero ahora con dos clusters. Es decir, se correrá el algoritmo de **K-Medias** diez veces con dos clusters.

```{r}
results.two = vector(mode = "numeric", length = 10)
best.accuracy.two = 0
for (i in 1:length(results.two))
{
  set.seed(i)
  model.kmeans.two = kmeans(dataset.two[,1:(ncol(dataset.two)-1)],
                             2, iter.max = 100)
  
  prediction.two = OrderKmeans(model.kmeans.two)
  accuracy.two = mean(prediction.two == dataset.two$Label)
  
  results.two[i] = accuracy.two
  
  if(best.accuracy.two < accuracy.two)
  {
    best.prediction.two = prediction.two
    best.accuracy.two = accuracy.two
  }
}
```

La variable **resulst.two** contiene la tasa de aciertos en cada iteración del algoritmo.

```{r}
results.two
```

Se observa que la tasa de aciertos es mayor que con cinco clusters, adicionalmente, hubo iteraciones en la que los resultados se repitieron. Esto es debido a que la inicialización de los centroides al inicio del algoritmo hizo que en esas ocasiones se alcazara el mismo **mínimo local**. Este comportamiento da indicios de que la solución al conjunto de datos se representa con dos clusters y no con cinco. A continuación calculemos el promedio de acierto.

```{r}
mean(results.two) * 100
```

La media de acierto es de 76.55%, este resultado es mayor al promedio con cincos clusters. Se creará una matriz de confusión para visualizar gráficamente el desempeño del algoritmo en la tarea de clasificación.

```{r}
confusion.matrix.two = table(Real = dataset.two$Label, Prediction = best.prediction.two)
confusion.matrix.two
```

Se aprecia que contiene una alto número de falsos negativos, en realidad es una cantidad similar a la matriz de confusión con cinco clusters. Por otra parte, la cantidad de falsos positivos se vio reducida notablemente. Ahora imprimiremos la tasa de aciertos y la tasa de error del mejor modelo obtenido.

```{r}
best.accuracy.two*100
ErrorRate(best.accuracy.two)*100
```

Se obtuvo una tasa de aciertos de 90.51% una tasa bastante alta, mucho mayor que el modelo con cinco clusters. Por consecuente, la tasa de errores será también menor. Ahora veamos la tasa de aciertos por etiquetas. Es importante recordar que la salida corresponde a un vector numérico donde la primera posición corresponde a la etiqueta **Attack** y la segunda a la etiqueta **normal**.

```{r}
AccuracyPerLabel(confusion.matrix.two, dataset.two)
```

Se obtuvo una eficacia similar en la detección de ataques que en La evaluación con cinco clusters. La verdadera mejora fino en la eficacia de a la hora de clasificar el tráfico normal, donde se obtuvo un 98.99% de acierto. En esta oportunidad, la matriz de confusión ya es binaria, por consecuente se pueden calcular las medidas de rendimiento correspondientes.

```{r}
Sensitivity(confusion.matrix.two) * 100
Especificity(confusion.matrix.two) * 100
Precision(confusion.matrix.two) * 100
```

La sensitividad nos dice que el modelo fue muy clasificando el **tráfico normal**, por otra parte clasificando los **ataques** es menos efectivo. La medida se sensitividad con respecto al modelo con cinco clusters se vio incrementado en 4%, por otra parte, la especificidad y la precisión es bastante parecida en ambos modelos.

#### Conclusión
En general ambos modelos tienen altos valores de eficacia, sin embargo, el modelo con dos clusters obtuvo mejores resultados con respecto a la **eficacia** y **sensitividad** de manera notable, y algunas mejoras simples en las medidas de especificidad y precisión. Adicionalmente, se observó que la cantidad de falsos positivos fue reducida en el modelo con dos clusters. Finalmente, el algoritmo **Codo de Jambu** es un buen método para la preselección de clusters a la hora de aplicar **K-Medias**.

### Redes Neuronales
En esta sección se describirán las actividades realizadas para el entrenamiento y evaluación de redes neuronales en el ámbito de detección de intrusos en redes de computadoras. Este sección de subdivide en dos grandes partes **Entrenamiento del modelo** y **Evaluación del modelo**. Esto debido a que los pasos y observaciones serán realizadas de manera individual.

#### Entrenamientod del modelo
Para el entrenamiento de la red neuronal se propone una arquitectura con cuarenta neuronas en la **capa de entrada**, una **capa intermedia** con veinte neuronas, y cinco neuronas para la **capa de salida**. La razón para la selección de la arquitectura descrita previamente corresponde a que inicialmente se tienen cuarenta **variables predictoras** que corresponden a la capa de entrada; por otra parte, se tienen cinco clases objetivo que corresponden a las cinco neuronas de la **capa de salida**. El número de capas intermedias y el número de neuronas por capas que debe poseer una red neuronal no está ormado en ningún lugar, sólo existen recomendaciones hechas por expertos. **Andrew Ng** profesor de la *Universidad de Stanford*, menciona en uno de sus cursos de aprendizaje automático en **Coursera** que un modelo con una capa intermedia es suficiente para resolver una gran cantidad de problemas, adicionalmente comenta que en caso de querer utilizar una segunda capa intermedia, es **recomendable** que ambas capas posean igual cantidad de neuronas.

En este modelo se utilizaron 20 neuronas debido a que al haber una gran cantidad de neuronas de entrada, entonces la cantidad de neuronas intermedias de la mitad de las neuronas de entrada parece suficiente. El paque utilizado para la implementación de redes neuronales se llama **nnet**. Se probó otro paquete llamado **neuralnet**, a diferencia de **nnet**, **neuralnet** permite crear modelos con múltiples capas intermedias, pero es mucho más lento y para las tareas de clasificación hace el proceso más engorroso. Por otra parte, **nnet** a pesar de que sólo permite hacer uso de una capa intermedia, es mucho más rápido para el entrenamiento y el proceso de preparación de los datos para ser pasados cómo parámetros es más directo.

Se empezará por establecer el ambiente de trabajo eliminando variables parciales, cargando el archivo de funciones y la vista minable del conjunto de entrenamiento.

```{r}
rm(list = ls())
dataset.training = read.csv("../dataset/NSLKDD_Training_New.csv",
                            sep = ",", header = TRUE)
source("../source/functions/functions.R")

```

Es importante mencionar que en esta sección se hará el entrenamiento y la evaluación del modelo haciendo uso únicamente del **conjunto de entrenamiento** haciendo uso de la técnica de validación de modelos llamada **validación cruzada de 10 conjuntos**.

Cómo se mencionó previamente el paquete utilizado es **nnet**, a continuación se procederá a instalarlo  y a cargarlo en el ámbiente de trabajo.

```{r, eval=FALSE}
install.packages("nnet")
library("nnet")
```

Una vez que tenemos nuestro ambiente de trabajo preparado se eliminarán aquellas etiquetas del conjunto de datos que no van a ser utilizadas a lo largo del proceso de entrenamiento del modelo. Este nivel posee cinco clases objetivos que son **DoS**, **normal**, **Probing**, **R2L** y **U2R**, esto con la finalidad de que la salida para el especialista sea más entendible y pueda identificar la falla se seguridad acontándola dentro de estas cuatro clase de ataques. Dicho esto eliminaremos el resto de las etiquetas.

```{r}
dataset = dataset.training
dataset$Label_Normal_TypeAttack = NULL
dataset$Label_Num_Classifiers = NULL
dataset$Label_Normal_or_Attack = NULL
```

Es obligatorio para el uso de las redes neuronales que todas las variables predictoras sean de tipo **numérico**. Por tal motivo, las columnas serán transformadas a tipo numérico. Adicionalmente, cómo haremos tareas de clasificación, se establecerá la columna objetivo como tipo **factor**.

```{r}
for (i in 1 : (ncol(dataset) -1) )
  dataset[,i] = as.numeric(dataset[,i])

dataset[,ncol(dataset)] = as.factor(dataset[,ncol(dataset)])
```

Para reducir el tiempo de entrenamiento y mejorar la precisión de las predicciones es buena práctica escalar el conjunto de datos a valores que posean *media* cero (0) y *desviación estándar* uno (1).

```{r}
dataset = ScaleSet(dataset)
```

La estrategia adoptada para la evaluación del modelo será la utilización de **validación cruzada de 10 conjuntos**. La función **CVSet** toma un conjunto de datos y establece 10 divisiones de igual longitud del conjunto de datos y las devuelve en una **lista de dataframes**.

```{r}
cv.sets = CVSet(dataset, k = 10, seed = 22)
length(cv.sets)
```

Se observa que la longitud de la lista es de diez posiciones, esto debido a que en cada posición se posee un dataframe que corresponde a un subconjunto del conjunto de datos original. Todos los registros entre los diferentes dataframes son diferentes debido a que el muestreo se hizo sin reemplazo. Para seguir con las tareas se procederá a inicializar algunas variables.

```{r, eval=FALSE}
results = vector(mode = "numeric", length = 10)
list.results = list(0, 0, 0, 0)
names(list.results) = c("results", "best_model", "best_testing_set", "best_predictions")
best.accuracy = 0
```

El proceso de entrenamiento y de validación del modelo es bastante largo y por esto se almacenarán en una lista los **resultados** correspondiendes a la eficacia de cada modelo en cada iteración, el **mejor modelo**, el **conjunto de datos de prueba** que originó la predicción, y el mejor conjunto de **predicciones**. De esta manera la lista puede ser guardada como un objeto y ser esportada a un archivo que posteriormente puede cargarse y no es necesario esperar a la realización de este paso cada vez que se desee analizar los reusltados. El siguiente fragmento de código es el encargado de realizar las tareas mencionadas con anterioridad.

```{r, eval=FALSE}
for (i in 1:10)
{
  #Extrayendo el conjunto de datos
  testingset = as.data.frame(cv.sets[[i]])
  trainingset = cv.sets
  trainingset[[i]] = NULL
  trainingset = do.call(rbind, trainingset)
  
  #Entrenamiento de la red neuronal
  model = nnet(Label ~ .,
                     data = trainingset,
                     size = 20,
                     maxit = 100)
      
  #Realizando las predicciones
  predictions = predict(model, testingset[, 1:(ncol(testingset)-1)], type = "class")
  
  
  #Calculando la tasa de aciertos
  accuracy = mean(testingset[, ncol(testingset)] == predictions)
  
  #Almacenando el resultado
  results[i] = accuracy
  
  #Almacenando el mejor resultado
  if(best.accuracy < accuracy)
  {
    list.results$best_model = model
    list.results$best_testing_set = testingset
    list.results$best_predictions = predictions
    best.accuracy = accuracy
  }
}
```

Una vez que se culmina el proceso de entrenamiento, se almacena en la lista los resultados parciales de cada iteración y se exporta el modelo.

```{r, eval=FALSE}
list.results$results = results
saveRDS(list.results, "../source/normal_model/NN/Tests/list_results.rds")
```

####Evaluación del modelo
En esta sección se hará la evaluación de los resultados obtenidos en la sección anterior, adicionalmente se tomará el mejor modelo y las mejores predicciones obtenidas para agregarle el segundo nivel de clasificación correspondiente al algoritmo **K-Medias**.

Se empezará por establecer el ambiente de trabajo eliminando variables parciales, cargando el paquete **nnet**,cargando el archivos de funciones y la lista con información exportada previamente.

```{r}
rm(list = ls())
library("nnet")
source("../source/functions/functions.R")
list.results = readRDS("../source/normal_model/NN/Tests/list_results.rds")
```

A continuación se visualizará la eficacia obtenida de la eficacia del proceso de validación cruzada y se calculará la media de los resultados obtenidos.

```{r}
list.results$results
mean(list.results$results) * 100
```

La media de aciertos es de 99.52%. Esta tasa de aciertos es bastante grande lo que demuestra que las redes neuronales pueden tener un buen desempeño en la tarea de detección de intrusos en redes de computadoras. A continuación se creará una matriz de confusión del mejor modelo obtenido en el proceso para visaulizar gráficamente el desempeño del algoritmo.

```{r}
confusion.matrix = table(Real = list.results$best_testing_set[,ncol(list.results$best_testing_set)],
                         Prediction = list.results$best_predictions)
confusion.matrix
```

Se observa una matriz de confusión bastante ordenada con pocos registros fuera de la diagonal, es decir, con pocos fallos de clasificación. Ahora se calculará la tasa de acierto y de error.

```{r}
accuracy = mean(list.results$best_testing_set[,ncol(list.results$best_testing_set)] == 
                  list.results$best_predictions)

accuracy * 100
ErrorRate(accuracy) * 100
```

La mejor tasa de aciertos fue de 99.6%. Una muy buena tasa de aciertos proporcionada por el modelo de red neuronal. Ahora veamos la eficacia del modelo por etiqueta. Recordemos que la salida corresponde a un vector numérico donde el orden es el siguiente: **DoS**, **normal**, **Probing**, **R2L**, **U2R**, es decir, el orden alfabético de las etiquetas.

```{r}
AccuracyPerLabel(confusion.matrix, list.results$best_testing_set)
```

Para las clases **DoS**, **normal**, **Probing** y **R2L** la tasa de aciertos está por encima del 99.3%, mientras que para la clase **U2R** es de solo el 33.3%. lo último se debe a la poca cantidad de ejemplos para entrenamiento proporcionados que hace que el algoritmo no pueda generalizar de la manera adecuada, sin embargo, se espera la eficacia para esta clase incremente conforme se agreguen mayor cantidad de ejemplos para el entrenamiento.

Para poder calcular las medidas de rendimiendo binarias correspondientes a la **sensitividad**, **especificidad**, **precisión** y la graficación de la curva **ROC** es necesario llevar la matriz de confusión de cinco clases a una una matriz binaria, es decir, con clases **Attack** y **normal**.

```{r}
attack.normal.confusion.matrix = AttackNormalConfusionMatrix(list.results$best_testing_set,
                                                             list.results$best_predictions)
attack.normal.confusion.matrix
```

De esta manera se observa que sólo existen veintiocho errores en el proceso de clasificación, donde doce pertenecen a **falsos negativos** y dieciseís corresponden a **falsos positivos**. Es importante resaltar que el modelo está realizado para que la clase objetivo sea la detección de ataques, esto dicho para la correcta interpretación de la matriz de confusión. Ahora que se tiene la matriz de confusión binaria es posible calcular las medidas de rendimiento binarias mencionadas con anterioridad.

```{r}
Sensitivity(attack.normal.confusion.matrix) * 100
Especificity(attack.normal.confusion.matrix) * 100
Precision(attack.normal.confusion.matrix) * 100
```

En las tres medidas se obtuvo un excelente desempeño, todas estas tuvieron un porcentaje superior a 99.5%. Esto nos indica que el modelo es bueno clasificando el tráfico de manera correcta, es decir, acierta de forma correcta identificando los ataques y el tráfico normal.

A continuación se graficará la **curva ROC** que nos dará una perpectiva gráfica con la que el modelo clasifica. En este gráfico se grafica la proporción de aciertos contra la proporción de fallos. La correcta interpretación de este gráfico es la siguiente: medir la certeza con la que algoritmo toma sus decisiones. Esto debido a que las prediccioens fueron ordenadas de manera descendente utilizando la probabilidad de predicción de los registros, en el inicio del *eje x* se tienen las predicciones realizadas con mayor probabilidad, y a medida que nos desplazamos hacia la derecha del mismo eje la probabilidad de las predicciones va decrementando. Dicho esto, para la creación de la curva ROC se necesita un **vector de probabilidades**, un **vector de predicciones** y un **vector real** que corresponde al correcto nombramiento de un registro.

```{r, fig.align="center"}
probabilities = predict(list.results$best_model,
                        list.results$best_testing_set[, 1:(ncol(list.results$best_testing_set)-1)])

roc.data = DataROC(list.results$best_testing_set, probabilities,
                   list.results$best_predictions)

generate_ROC(scores = roc.data$Prob, real = roc.data$Label,
             pred = roc.data$Prediction)
```

En la curva se observa que la mayoría de los aciertos son logrados con una alta probabilidad, conforme la probabilidad va decrementando, el modelo empieza a cometer algunos pocos errores. Al fina la mayoría de los errores son cometidos por aquellas predicciones realizadas con baja probabilidad.

####Segundo nivel de clasificación (K-Medias)

A continuación se añadirá el segundo nivel de clasificación que corresponde al uso de **K-Medias** para tomar todos aquellos registros clasificados como **normal** para tratar de corregir los falsos negativos producidos por la red neuronal. El algortimos de K-Medias será implementado con dos clusters debido a que en la sección de **K-Medias** se ilustra que con dos clusters la varianza acumulada es la óptima, adicionalmente se probó que con dos clusters se obtuvieron mejores resultados que con cinco.

```{r}
kmeans.set = list.results$best_testing_set[list.results$best_predictions == "normal",]
kmeans.set[,ncol(kmeans.set)] = as.character(kmeans.set[,ncol(kmeans.set)])
kmeans.set[kmeans.set[,ncol(kmeans.set)] != "normal",ncol(kmeans.set)] = "Attack"
SumLabels(kmeans.set, ncol(kmeans.set))
```

Acá se observa cómo fueron extraidas los 12 registros que no fueron correctamente clasificados, y los otros 4417 registros que si fueron correctamente clasificados como **normal**. el objetivo es clasificar la mayor cantidad de esos 12 registros que son ataques cómo ataques.

En la sección de **K-Medias** se mencionó que utilizando dos centroides en varias iteraciones se obtuvo el mismo resultado, también se mencionó que esto fue debido a que el algoritmo convergió todas esas veces al mismo **mínimo local**. K-Medias es un algoritmo en el que la preselección de los centroides de hace de manera aleatoria, y es posible obtener diferentes resultados si se hacen múltiples corridas del algoritmo. Por lo anterior, precalcularemos los centroides ejecutando el algoritmo de K-Medias 100 veces y luego promediaremos la posción de los centroides finales. De esta manera, tendremos mejor posicionados los centroides del mejor mínimo local y podremos obtener mejores resultados.

```{r}
matrix.centers = FindCentersKmeans(set = kmeans.set, clusters = 2,
                                   iterations = 100, iter.max = 100)

#Training the absolute model
matrix.centers = matrix.centers/100
kmeans.model = kmeans(kmeans.set[,1:(ncol(kmeans.set)-1)], centers = matrix.centers,
                      iter.max = 100)
```

Una vez que el modelo fue entrenado, veamos sus predicciones.

```{r}
predictions = OrderKmeans(kmeans.model)

confusion.matrix.kmeans.model = table(Real = kmeans.set[,ncol(kmeans.set)],
                                      Prediction = predictions)

confusion.matrix.kmeans.model
```

Se observa que 0 de los 12 ataques fueron detectados, es decir, volvemos a tener 12 **falsos negativos**. Dichho esto, aparentemente el uso de K-Medias en esta ocación no fue eficaz debido a que el desempeño del modelo quedo intecto, esto da indicios a pensar que esos 12 **falsos negativos** están mezclados dentro de lo que es el tráfico normal y no son notablemente separables. Por otra parte hay un aspecto positivo a destacar que es el hecho de que el uso de K-Medias no deterioró de gran manera el trabajo hecho por el modelo de redes neuronales. Se espera que este comportamiento mejor conforme haya mayor cantidad de falsos negativos luego de pasar el primer nivel de clasificación. A continuación se calculará la tasa de aciertos y de error del modelo.

```{r}
accuracy.kmeans.model = mean(predictions == kmeans.set[,ncol(kmeans.set)])
accuracy.kmeans.model*100
ErrorRate(accuracy.kmeans.model)*100
```

Evidentemente la tasa de aciertos es bastante alta debido a que la gran mayoría del tráfico correspondía a **tráfico normal** y el algoritmo clasificó todos los registros salvo uno cómo **tráfico normal**. A continuación veamos la eficacia por etiqueta. Las posiciones del vector de salida corresponden a la eficacia de las etiquetas **Attack** y **normal** respectivamente.

```{r}
AccuracyPerLabel(confusion.matrix.kmeans.model, kmeans.set)
```

Se obtuvo 0% de acierto en la predicción de ataques, esto no es bueno debido a que el objetivo es la detección de lso ataques, sin embargo, es bueno que la tasa aciertos en el tráfico normal sea tan alta, ya que esto da indicio de que no se generaron muchos **falsos positivos** ni **falsos negativos**. Ahora veamos las medidas de **sensitividad**, **especificidad** y **precisión**.

```{r}
Sensitivity(confusion.matrix.kmeans.model) * 100
Especificity(confusion.matrix.kmeans.model) * 100
Precision(confusion.matrix.kmeans.model) * 100
```

La especificidad es bastante alta, esto quiere decir que el algoritmo tiene alta precisión detectando el **tráfico normal**, por otra parte, la sensitividad y precisión son 0, lo que nos dice que el algoritmo no clasifcó bien ningún ataque.

#### Estadísticas totales
En esta sección se unificarán las estadísticas de ambos niveles de los modelos utilizados para evaluar el desempeño conjunto. Se empezará por unificar las dos matrices de confusión, para poder calcular las estadísticas utilizadas con anterioridad.

```{r}
confusion.matrix.two.labels = TwoLevelsCM(attack.normal.confusion.matrix,
                                          confusion.matrix.kmeans.model)
confusion.matrix.two.labels 
```

Se observa que la martriz de confusión quedó muy parecida a la matriz de confusión del modelo de red neuronal, salvo que ahora hay un **falso positivo** más. Ahora calcularemos las medidas de rendimiento de **tasa de acierto**, **tasa de error**, **sensitividad**, **espcificidad** y **precisión**.

```{r}
accuracy.total = Accuracy(confusion.matrix.two.labels)
accuracy.total * 100
ErrorRate(accuracy.total) * 100
Sensitivity(confusion.matrix.two.labels) * 100
Especificity(confusion.matrix.two.labels) * 100
Precision(confusion.matrix.two.labels) * 100
```

Las medidas practicamente iguales a las del modelo de **red neuronal**, esto es porque la aplciación de **K-Medias** no proporcionó ningún aspecto positivo ni negativo significante.

#### Conclusiones

Individualmente el modelo de red neuronal posee un excelente rendimiento con bajas tasas de falsos positivos y falsos negativos. Al combinarse con K-Medias no se logró ninguna mejora, tampoco esto deterioró el modelo, aspecto que es positivo. La situaciónd el segundo modelo espera que mejore en escenarios donde el primer nivel tenga una mayor cantidad de falsos negativos, donde quizás los elementos queden con divisiones más obvias y detectables por el algoritmo de K-Medias.

### Máquinas de Soporte Vectorial

En esta sección se describirán las actividades realizadas para el entrenamiento y evaluación de máquinas de soporte vectorial en el ámbito de la deteccción de intrusos en redes de computadoras. Esta sección se subdivide en dos grandes partes, que son **Entrenamiento del modelo** y **Evaluación del modelo**. Esto debido a que los pasos y observaciones a ambos procesos serán realizadas de manera individual.

####Entrenamiento del modelo

Para el entrenamiento de la máquina de soporte vectorial se utilizará el **kernel radial**, esto debido a que Bhavsar y Waghmare expusieron en su publicación *Intrusion Detection System Using Data Mining Technique:
Support Vector Machine* que el kernel radial es más preciso y veloz a la hora de entrenar y clasificar que los otros kernel **linear**, **polinomial** o **sigmoid**. Los parámetros para el algoritmo de SVM con kernel radial tiene los parámetros **cost** y **gamma** que deben ser elegidos, sin embargo, en esta sección se utilizarán los parámetros por defecto, ya que el objetivo acá es probar el desempeño general del modelo. Más adelante, en la sección de selección de parámetros, se seleccionarán los mejores parámetros para el modelo. Se utilizará el paquete **e1071** debido a que en la documentación en blogs y tutoriales es el más utilizado y el que posee más documentación.

Se iniciará la descripción de las actividades realizadas eliminando variables parciales, cargando el archivo de funciones y la vusta minable del conjunto de entrenamiento.

```{r}
rm(list = ls())
dataset.training = read.csv("../dataset/NSLKDD_Training_New.csv",
sep = ",", header = TRUE)
source("../source/functions/functions.R")
```

Es importante mencionar que en esta sección, al igual que en la de **redes neuronales** se hará el entrenamiento y la evaluación del modelo haciendo uso únicamente del **conjunto de entrenamiento**, y aplicando la técnica de validación de modelos llamada **validación cruzada de 10 conjuntos**.

Cómo se mencionó con anterioridad el paquete a ser utilizado es **e1071**, por consiguiente se procederá a instalarlo y cargarlo en el ambiente de trabajo.

```{r, eval=FALSE}
install.packages("e1071")
library("e1071")
```

Una vez que se tiene cargado nuestro ambiente de trabajo preparado, se eliminarán aquellas etiquetas del conjunto de datos que no van a ser utilizadas a los largo del proceso de entrenamiento del modelo. Este nivel del modleo híbrido poseerá cinco clases objetivos que son **DoS**, **normal**, **Probing**, **R2L**, y **U2R**; esto con la finalidad de que la salida para el especialista sea más entendible y pueda identificar las fallas de seguridad acontándolas dentro de estas cuatro clases de ataques. Dicho esto, eliminaremos el resto de las etiquetas.

```{r}
dataset = dataset.training
dataset$Label_Normal_TypeAttack = NULL
dataset$Label_Num_Classifiers = NULL
dataset$Label_Normal_or_Attack = NULL
```

Es necesario que todos los tipos de datos d elas diferentes columnas sean de tipo numérico para poder entrenar a la máquina de soporte vectorial. Por este motivo, las columnas predictoras serán transformadas a tipo **numérico**. Adicionalmente, cómo haremos tareas de clasificación, la columna objetivo la transformaremos a tipo **factor**.

```{r}
for (i in 1 : (ncol(dataset) -1) )
  dataset[,i] = as.numeric(dataset[,i])

dataset[,ncol(dataset)] = as.factor(dataset[,ncol(dataset)])
```

Para reducir el tiempo de entrenamiento y mejorar la precisión de las predicciones es buena práctica escalar el conjunto de datos a valores que posean *media* cero (0) y *desviación estándar* uno (1).

```{r}
dataset = ScaleSet(dataset)
```

La estateegia utilizada para la evaluación del modelo será la utilización de **validación cruzada de 10 conjuntos**. La función **CVSet** toma un conjunto de datos y establece 10 divisiones de igual longitud del conjunto de datos y las retorna en una lista de **dataframes**.

```{r}
cv.sets = CVSet(dataset, k = 10, seed = 22)
length(cv.sets)
```

Se observa que la longitud de la lista es de diez posiciones, esto debido a que en cada posición se posee un datafrme que corresponde a un subconjunto del conjunto de datos original. Todos los registros entre los dataframes son diferentes debido a que el muestreo se hizo sin reemplazo. PAra seguir con las actividades se procederá a inicializar algunas variables.

```{r, eval=FALSE}
results = vector(mode = "numeric", length = 10)
list.results = list(0, 0, 0, 0)
names(list.results) = c("results", "best_model", "best_testing_set", "best_predictions")
best.accuracy = 0
```

El proceso de entrenamiento y validación del modelo es bastante largo y por eso se almacenarán en una lista los **resultados** correspondientes a la eficacia del modelo en cada iteación, el **mejor modelo**, el **conjunto de datos de prueba**, que originó la predicción, y el mejor conjunto de **predicciones**. De esta manera, la lista puede ser guardada como un objeto y ser exportada a un archivo que posteriormente puede cargarse y no es necesario esperar a la realización de este paso cada vez qeu se desee analizar los resultados. El siguiente fragmento de código es el encargado de realizar las tareas mencionadas con anterioridad.

```{r, eval=FALSE}
for (i in 1:10)
{
  #Extrayendo el conjunto de datos
  testingset = as.data.frame(cv.sets[[i]])
  trainingset = cv.sets
  trainingset[[i]] = NULL
  trainingset = do.call(rbind, trainingset)
  
  #Entrenamiento de SVM
  model = svm(Label ~ .,
              data = trainingset,
              kernel = "radial",
              scale = FALSE,
              probability = TRUE)
  
  #Realizando las predicciones
  predictions = predict(model, testingset[, 1:(ncol(testingset)-1)],
                        type = "class")
  
  
  #Calculando la tasa de aciertos
  accuracy = mean(testingset[, ncol(testingset)] == predictions)
  
  #Almacenando el resultado
  results[i] = accuracy
  
  #Almacenando el mejor resultado
  if(best.accuracy < accuracy)
  {
    list.results$best_model = model
    list.results$best_testing_set = testingset
    list.results$best_predictions = predictions
    best.accuracy = accuracy
  }
}
```

Una vez que se culmina el proceso de entrenamiento y validación, se almacena en la lista los resultados parciales de cada iteración y se exporta el modelo.

```{r, eval=FALSE}
list.results$results = results
saveRDS(list.results, "../source/normal_model/SVM/Tests/list_results.rds")
```

#### Evaluación del modelo
En esta sección se hará la evaluación de los resultados obtenidos en la sección anterior, adicionalmente se tomará el mejor modelo y las mejores predicciones para agregar el segundo nivel de clasificación correspondiente al algoritmo **K-Medias**.

Se empezará por establecer el mbiente de trabajo eliminando variables parciales, cargando el paquete **e1071**, cargando el archivo de funciones y la lista con la información exportada previamente.

```{r}
rm(list = ls())
library("e1071")
source("../source/functions/functions.R")
list.results = readRDS("../source/normal_model/SVM/Tests/list_results.rds")
```

A continuación se visualizará la eficacia obtenida en cada iteración del proceso de validación cruzada y se calculará la media de acierto.

```{r}
list.results$results
mean(list.results$results) * 100
```

La media de aciertos es de 99.19%. Esto demuestra que que las máquinas de soporte vectorial pueden tener un muy buen desempeño en la tarea de detectar anomalías conocidas en redes de computadoras. A continuación se creará una matriz de confusión del mejor modelo obtenido en el proceso para visualizar gráficamente el desempeño del algoritmo.

```{r}
confusion.matrix = table(Real = list.results$best_testing_set[,ncol(list.results$best_testing_set)],
                         Prediction = list.results$best_predictions)
confusion.matrix
```

Se puede ver una matriz bastante ordenada con pocos elementos fuera de la diagonal. A continuación se visualizará la tasa de aciertos para el mejor modelo.

```{r}
accuracy = mean(list.results$best_testing_set[,ncol(list.results$best_testing_set)] == 
                  list.results$best_predictions)

accuracy * 100
ErrorRate(accuracy) * 100
```

La mejor tasa de aciertos fue de 99.37%. Una tasa de aciertos bastante buena, ahora observemos la eficacia por etiquetas del modelo. Recordemos que la salida es un vector numérico ordenado alfabeticamente por el nombre de las etiquetas; es decir, **DoS**, **normal**, **Probing**, **R2L**, **U2R**.

```{r}
AccuracyPerLabel(confusion.matrix, list.results$best_testing_set)
```

Para las clases **DoS**, **normal**, **Probing** y **R2L**, el desempeño es bastante bueno, en todos los casos por encima del 92.95%. Por otra parte, para la clase **U2R** es de sólo 33.33%, esto es debido a la poca cantidad de registros presentes en el conjunto de datos para entrenar al modelo con este clase de ataques que hace que el algoritmo no pueda generalizar de buena manera para esta clase de ataques. Se espera que incrementando la cantidad de registros de esta clase de ataques aumente la eficacia para su detección.

Para poder calcular las medidas de rendimiento binarias correspondientes a la **sensitividad**, **especificidad**, **precisión** y la graficación de la curva **ROC** es necesario llevar a la matriz de cinco clases a una matriz binaria, es decir, con clases **Attack y **normal**.

```{r}
attack.normal.confusion.matrix = AttackNormalConfusionMatrix(list.results$best_testing_set,
                                                             list.results$best_predictions)
attack.normal.confusion.matrix
```

De esta manera se observa que sólo existen cincuenta y cinco errores en la clasificación. de los cuales 25 pertenecen a **falsos negativos** y veintiséis a **falsos positivos**. Es importante resaltar que el modelo fue hecho para que la clase objetivo sea la detección de ataques, esta información es importante para la correcta interpretación de la matriz de confusión. Ahora que se tiene la matriz de confusión binaria es posible calcular las medidas de rendimiento mencionadas previamente.

```{r}
Sensitivity(attack.normal.confusion.matrix) * 100
Especificity(attack.normal.confusion.matrix) * 100
Precision(attack.normal.confusion.matrix) * 100
```

En la tres medidas se obtuvo un excelente desempeño, todas tuvieron un porcentaje superior a 99.32%. Esto nos indica que el modelo es bueno clasificando el tráfico de manera correcta, es decir, acierta de buena manera identificando **ataques** y **tráfico normal**.

A continuación se graficará la **curva ROC** que nos dará una perspectiva gráfica de la certeza de las clasificaciones del modelo. En este gráfico se ilustra la proporción de aciertos contra la proporción de fallos ordenados por la probabilidad de la toma de la decisión del modelo al clasificar cierto registro; por consiguiente, en el inicio del *eje X* se obtendrán aquellas predicciones que fueron hechas con mayor puntaje de certeza; a medida que nos desplazamos hacia derecha en dicho eje, el puntaje de las certezas va decrementando. Dicho esto, para la creación de la curva ROC se necesita de un **vector de probabilidades**, un **vector de predicciones** y un **vector real** que corresponde al correcto nombramiento del registro.

```{r}
probabilities = attr(predict(list.results$best_model,
                             list.results$best_testing_set[, 1:(ncol(list.results$best_testing_set)-1)],
                             probability = TRUE), "probabilities")

roc.data = DataROC(list.results$best_testing_set, probabilities,
                   list.results$best_predictions)
generate_ROC(scores = roc.data$Prob, real = roc.data$Label,
             pred = roc.data$Prediction)
```

En la curva se muestra como el comportamiento es un tanto errático con respecto a la certeza con la que se toman las decisiones, es decir, hay errores que se toman con alta certeza. El mejor rendimiento se alcanza con valores de certeza intermedios que es donde la función se separa más de la línea de identidad.

#### Segundo nivel de clasificación (K-Medias)
A continuación se añadirá el segundo nivel de clasificación que corresponde al uso de **K-Medias** para tomar todos aquellos registros clasificados como **normal** para tratar de corregir lso falsos negativos producidos por la red neuronal. El algoritmo de K-Medias será implementado con dos clusters debido a que en la *sección de K-Medias* se ilustra que con dos clusters la varianza acu,ulada es óptima, adicionalmente se probó que con dos clusters se obtuvieron mejores resultados que con cinco.

```{r}
kmeans.set = list.results$best_testing_set[list.results$best_predictions == "normal",]
kmeans.set[,ncol(kmeans.set)] = as.character(kmeans.set[,ncol(kmeans.set)])
kmeans.set[kmeans.set[,ncol(kmeans.set)] != "normal",ncol(kmeans.set)] = "Attack"
SumLabels(kmeans.set, ncol(kmeans.set))
```

Acá se observa como fueron extraídos los 25 registros que no fueron correctamente clasificados
y los 4407 registros qie si fueron correctamente clasificados como **tráfico normal**. El objetivo es clasificar la mayor cantidad de esos registros que son ataques cómo ataques.

En la sección de **k-Medias** se mencionó que utilizando dos centroides en varias iteraciones se obtuvo el mismo resultado, también se mencionó que esto fue debido a que el algoritmo convergió todas esas veces al mismo **mínimo local**. k-Medias es un algoritmo en el que la preselección de los centroides se hace de manera aleatoria, por esta razón, es posible obtggener diferentes resultados si se hacen multiples corridas del algoritmo. Por lo anterior, se precalcularán los centroides ejecutando el algoritmo de K-Medias 100 veces y luego se promediará la posición de los centroides finales. De esta manera, se tendrán mejor posicionados los centroides desde el inicio permitiéndonos acercarnos al mínimo local y obtener mejores resultados.

```{r}
matrix.centers = FindCentersKmeans(set = kmeans.set, clusters = 2,
                                   iterations = 100, iter.max = 100)

#Entrenando el modelo final
matrix.centers = matrix.centers/100
kmeans.model = kmeans(kmeans.set[,1:(ncol(kmeans.set)-1)], centers = matrix.centers,
                      iter.max = 100)
```

Una vez que el modelo fue entrenado, veamos sus predicciones.

```{r}
predictions = OrderKmeans(kmeans.model)
confusion.matrix.kmeans.model = table(Real = kmeans.set[,ncol(kmeans.set)],
                                      Prediction = predictions)
confusion.matrix.kmeans.model
```

Se observa que 0 de los 25 ataques fueron detectados, es decir, volvemos a tener 25 **falsos negativos**. Dicho esto, aparentemente el uso de K-Medias en esta ocasión no fue eficaz debido a que el desempeño dle modelo quedó intacto, esto a indicios a pensar que esos 25 **falsos negativos** están mezclados dentro lo que es el tráfico normal y no son notablemente separables. Por otra parte hay un aspecto positivo a destacar que es el hecho de que el uso de K-Medias no deterioró de ran manra el trabajo hecho por el modelo de máquina de soporte vectorial. Se espera que este comportamiento mejore conforme haya mayor cantidad de **falsos negativos** luego de pasar el primer nivel de clasificación. A continuación se calcularán las tasas de acierto y de error del modelo.

```{r}
accuracy.kmeans.model = mean(predictions == kmeans.set[,ncol(kmeans.set)])
accuracy.kmeans.model*100
ErrorRate(accuracy.kmeans.model)*100
```

Evidentemente la tasa de aciertos es bastante alta debido a que la gran mayoría del tráfico correspondía a **tráfico normal** y el algoritmo clasificó todos los registros salvo uno como **tráfico normal**. A continuación veamos la eficacia por etiqueta. Las posiciones del vector de salida corresponden a las clases **Attack** y **normal** respectivamente.

```{r}
AccuracyPerLabel(confusion.matrix.kmeans.model, kmeans.set)
```

Se obtuvo 0% de acierto en la predicción de ataques, esto no es bueno debido a que el objetivo es la detección de ataques; sin embargo, es bueno que la tasa de aciertos para **tráfico normal** sea tan alta, ya que esto refleja que no se generaron muchos **falsos positivos** ni **falsos negativos**. Ahora veamos las medidas de **sensitividad**, **especificidad** y **precisión**.

```{r}
Sensitivity(confusion.matrix.kmeans.model) * 100
Especificity(confusion.matrix.kmeans.model) * 100
Precision(confusion.matrix.kmeans.model) * 100
```

La especificidad es bastante alta, esto quiere decir que el modelo es excelente clasificando el **tráfico normal**, por otra parte, la sensitividad y la especificidad son cero; en consecuencia, el modelo tiene pobre desempeño clasificando los **ataques**.

#### Estadísticas totales
A continuación se unificarán las estadísticas de ambos niveles de los modelos utilizados para evaluar el desempeño conjunto. Se empezará por unificar las dos matrices de confusión paras poder calcular las estadísticas utilizadas con anterioridad.

```{r}
confusion.matrix.two.labels = TwoLevelsCM(attack.normal.confusion.matrix,
                                          confusion.matrix.kmeans.model)
confusion.matrix.two.labels
```

Se observa que la matriz de confusión quedó muy parecida a la matriz de confusión del modelo de máquina de soporte vectorial, salvo que ahora hay unn **falso positivo** más. Ahora calcularemos las medidas de rendimiendo de **tasa de acierto**, **tasa de error**, **sensitividad**, **especificidad** y **precisión**.

```{r}
accuracy.total = Accuracy(confusion.matrix.two.labels)
accuracy.total * 100
ErrorRate(accuracy.total) * 100
Sensitivity(confusion.matrix.two.labels) * 100
Especificity(confusion.matrix.two.labels) * 100
Precision(confusion.matrix.two.labels) * 100
```

Las medidas quedaron practicamente invariantes con respecto al modelo de **máquina de soporte vectorial**, esto debido a que la aplicación de **K-Medias** fue irrelevante.

####Conclusiones
Individualmente el modelo de **SVM** posee un muy buen desempeño con bajas tasas de **falsos positivos** y **falsos negativos**. Con respecto a la **Curva ROC**, se observa que el modelo comete errores tomando decisiones con un elevado valor de certeza, situación que deteriora un poco su rendimiento.

Al combinarse el modelo de **SVM** con **K-Medias** no se logró absolutamente nada, no se mejoró el proceso de detección de intrusos. Cómo aspecto favorable se puede rescatar el hecho de que no se deterioró el rendimiento del primer nivel del modelo híbrido. Por último, la situación con la inclusión de **K-Medias** se espera que mejore conforme se cometan más fallos de tipo **falsos negativos** por parte del primer nivel.

### Conclusiones generales

Los modelos de **red neuronal** y **máquina de soporte vectorial** de manera individual funcionan de gran manera, con bajas tasas de **falsos positivos**, **falsos negativos**, y una gran tasa de acierto. Comparándolos entre ellos, el modelo de **red neuronal** tiene un mejor desempeño individualmente en cada una de las clases de ataques presentes en el conjunto de datos. Adicionalmente, las decisiones que toma con alta certeza suelen ser acertadas, esta característica se puede observar en la **curva ROC**.

La inclusión del segundo nivel de **K-Medias** se comportó en ambos casos de igual manera. Esta no aportó absolutamente nada a la detección de ataques, sin embargo, un aspecto positivo fue que esta no afectó de gran manera el desempeño dle primer nivel. Por lo que se espera que con mayor cantidad de ataques no detectados por el primer nivel **K-Medias** pueda tener un mejor desempeño.

##Análisis sobre el conjunto de prueba
En esta sección se listarán las actividades concernientes al entrenamiento y evaluación del modelo haciendo uso del conjunto de datos para la fase de entrenamiento y haciendo uso del conjunto de prueba para la fase de evaluación. Hasta este punto en el documento se ha probado que ante ataques conocidos los modelos de **SVM** y **NN** tienen un muy buen desempeño a la hora de clasificar ataques y el segundo nivel de **K-Medias** no parece ser útil. En esta oportunidad el conjunto de prueba tendrá ataques no incluidos en el conjunto de entrenamiento, situación que permitirá medir la capacidad de generalización de los modelos de **SVM** y **NN**. Adicionalmente, se espera que si hay mayor cantidad de **falsos negativos** en el primer nivel, entonces **K-Medias** pueda ser de utilidad. Se iniciará haciendo el análisis sobre el uso de las redes neuronales.

###Redes Neuronales
En esta sección se describirán las actividades realizadas para el entrenamiento y evaluación de las redes neuronales en el ámbito de la detección de intrusos en redes de computadoras. Esta sección se subdivide en dos grandes partes concernientes al **Entrenamiento del modelo** y **Evaluación del modelo**. Esto debido a que los pasos y observaciones se harán d emanera individual en cada fase.

####Entrenamiento del modelo
Se aplicará el mismo criterio que se propuso en la sección de *Análisis sobre el conjunto de entrenamiento*; es decir, se usará una aequitectura con 40 neuronas de entrada, una capa intermedia de 20 neuronas y una capa de salida de 5 neuronas. Se usará un modelo de 5 clases donde 4 corresponden a las etiquetas de los atagques y 1 a la etiqueta del tráfico normal. De igual manera, se hará uso del paquete **nnet**. La única diferencia es que ahora se hará uso del conjunto total del conjunto de entrenamiento para el entrenamiento del modleo y se hará la evaluación del modelo haciendo uso del conjunto de datos de prueba, en esta ocasión no se hará uso de **validación cruzada de 10 conjuntos** como técnica de validación.

Se empezará establecer el ambiente de trabajo eliminando variables parciales, cargando el archivo de funciones y la vista minable del conjunto de entrenamiento.

```{r, eval=FALSE}
rm(list = ls())
dataset.training = read.csv("../dataset/NSLKDD_Training_New.csv", sep = ",", header = TRUE)
source("../source/functions/functions.R")
```

EL paquete utilizado para el entrenamiento de las redes neuronales es **nnet**, a continuación el paquete se instalará.

```{r, eval=FALSE}
library("nnet")
```

Una vez que tenemos nuestro ambiente de trabajo preparado se eliminarán aquella etiquetas del conjutno de datos que no van a ser utilizadas a lo largo del proceso de entrenamiento del modelo. El primer nivel de detección del modelo híbrido posee cinco calses obtetivo que son **DoS**, **normal**, **Probing**, **R2L** y **U2R**; esto con la finalidad de que la salida para el especialista sea más entendible y pueda identificar la(s) falla(s) de seguridad acotándola dentro de estas cuatro clases de araques. Dicho esto eliminaremos el resto de las etiquetas.

```{r, eval=FALSE}
dataset = dataset.training
dataset$Label_Normal_TypeAttack = NULL
dataset$Label_Num_Classifiers = NULL
dataset$Label_Normal_or_Attack = NULL
```

Es obligatorio que para el uso de las redes neuronales todas las variables predictoras sean de tipo numérico. Por lo tanto, se transformarán cada una de estas a tipo numérico y la columna objetivo se transformará en tipo factor debido a que se realizarán labores de clasificación.

```{r, eval=FALSE}
for (i in 1 : (ncol(dataset.training) -1) )
  dataset.training[,i] = as.numeric(dataset.training[,i])

dataset.training[,ncol(dataset.training)] = as.factor(dataset.training[,ncol(dataset.training)])
```

Para acelerar el tiempo de entrenamiento y tener un modelo más preciso es buena práctica escalar el conjunto de datos a rangos similares. En este caso, todas las columnas predictoras tendrán *media* cero (0) y *desviación estándar* uno (1).

```{r, eval=FALSE}
dataset.training = ScaleSet(dataset.training)
```

Ya se tienen el conjunto de datos listo y el ambiente de trabajo preparado, a continuación se iniciará el proceso de entrenamiento. De igual manera que se realizó en la sección *Análisis sobre el conjunto de prueba* el modelo creado será guardado en un objeto debido a que el proceso de entrenamiento es largo y es tedioso tener que esperar a su entrenamiento cada evz que se queira analizar el modelo. Adicionalmente, en esta oportunidad se calculará el tiempo que tarda el modleo entrenándose. Esto, para poder comparar el tiempo contra la **máquina de soporte vectorial** y luego contra el timepo de entrenamiento luego de hacer la selección de características y selección de parámetros.

```{r, eval=FALSE}
start.time = Sys.time()
set.seed(22)

model = nnet(Label ~ .,
                   data = dataset.training,
                   size = 20,
                   maxit = 100)

total.time = Sys.time() - start.time
```

Por último, el tiempo y el modelo creado se guardan en una lista y se exportan cómo un objeto para su posterior uso.

```{r, eval=FALSE}
list.results = list(total.time, model)
saveRDS(list.results, file = "../source/normal_model/NN/Real_Model/list_results.rds")
```

####Evaluación del modelo
En esta sección se hará la evaluación de los resultados obtenidos en la sección anterior, adicionalmente se tomará el mejor modelo y las mejores predicciones obtenidas para agregarle el segundo nivel de clasificación correspondiente al algoritmo K-Medias.

Se empezará por establecer el ambiente de trabajo eliminando variables parciales, cargando el paquete nnet,cargando el archivos de funciones, la lista con información exportada previamente y el conjunto de datos de prueba.

```{r}
rm(list = ls())
library("nnet")
source("../source/functions/functions.R")
results = readRDS("../source/normal_model/NN/Real_Model/list_results.rds")
testing.set = read.csv("../dataset/NSLKDD_Testing_New.csv",
                       sep = ",", header = TRUE)
```

Se empezará por eliminar las etiquetas innecesarias, transformar las variables predictoras a tipo **numérico** y la columna objetivo a tipo **factor**, y escalar las variables predictoras dentro de la misma *media* y *desviación estándar*.

```{r}
#Eliminando eiquetas
testing.set$Label_Normal_TypeAttack = NULL
testing.set$Label_Num_Classifiers = NULL
testing.set$Label_Normal_or_Attack = NULL

#Cambiando el tipo de dato
for (i in 1 : (ncol(testing.set) -1) )
  testing.set[,i] = as.numeric(testing.set[,i])

testing.set[,ncol(testing.set)] = as.factor(testing.set[,ncol(testing.set)])

#Escalando las variables predictoras
testing.set = ScaleSet(testing.set)
```

hasta este punto ya se tienen listos el ambiente de trabajo, conjutno de datos y la lista de resultados de la sección anterior. A continuación se extraerá el modelo y el tiempo de entrenamiento del modelo y se visualizará el tiempo correspondiente al entrenamiento del modelo.

```{r}
training.time = results[[1]]
model = results[[2]]
training.time
```

A partir de este punto se empezará con el análisis del modelo. Todos los pasos que invloucrados con el tiempo de entrenamiento y predicción serán cronometrados y al final serán sumados para tener una prespectiva del tiempo necesario para cada fase. Se iniciará con el cálculo de las predicciones.

```{r}
start.time.predictions = Sys.time()
predictions = predict(model, testing.set[, 1:(ncol(testing.set)-1)], type = "class")
total.time.predictions = Sys.time() - start.time.predictions
total.time.predictions
```

A continuación, se creará una matriz de confusión que nos ayude a ver gráficamente el desempeño del modelo durante el proceso de clasificación.

```{r}
confusion.matrix = table(Real = testing.set[,ncol(testing.set)],
                         Prediction = predictions)

confusion.matrix
```

Si se compara con la matrzz de confusión del modelo en la sección de *Análisis en el conjunto de entrenamiento* se observa una matriz de confusión mucho más desordenada. Sin embargo, a simple vista se observa que la diagonal acumula la mayoría de los registros, adicionalmente se observa que existen más **falsos negativos** que **falsos positivos**, es decir, hubo más errores en los que se clasificó **tráfico normal** como **ataques** que **ataques** que se clasificaron cómo **tráfico normal**. A continuación veamos la **tasa de aciertos** y la **tasa de errores**.

```{r}
accuracy = mean(testing.set[,ncol(testing.set)] == predictions)
accuracy * 100
ErrorRate(accuracy) * 100
```

Ya no se tiene un desempeño tan alto como se tuvo en el análisis con el conjunto de entrenamiento y es entendible, debido a que en el conjunto de prueba hay clases ataques que no estuvieron presentes en conjunto de entrenamiento. Sin embargo, una tasa de aciertos de 76.81% es bastante alta, y se espera que la inclusión de **K-Medias** incremente la tasa de aciertos. Ahora veamos la precisión por etiquetas, recordemos que la salida corresponde a un vector que corresponde al siguiente orden: **DoS**, **normal**, **Probing**, **R2L** y **U2R**.

```{r}
AccuracyPerLabel(confusion.matrix, testing.set)
```

Para las etiquetas de **DoS**, **normal** y **Probing** el rendimiento es bastante bueno, en especial para **DoS** y **normal**. Sin embargo, para **R2L** y **U2R** es bastante pobre. Esto puede deberse a la poca cantidad de regitros usados para el entremamiento en ambos casos, en particular para la clase **U2R**.

A continuación crearemos una matriz de confusión binaria para poder calcular las medidas de rendimiento binarias correspondientes a **sensitividad**, **especificidad**, **precisión** y la graficación de la **curva ROC**.

```{r}
attack.normal.confusion.matrix = AttackNormalConfusionMatrix(testing.set, predictions)
attack.normal.confusion.matrix
```

Se nota una baja cantidad de **falsos positivos** y una alta cantidad de **falsos negativos** y una alta tasa de acierto con respecto a la clasificación de los registros en la diagonal. Ahora que hay mayor cantidad de** falsos negativos** el algoritmo de **K-Medias** puede aportar más al tema de la clasificaicón. Ahora veamos las medidas de rendimiento binarias mencionadas con anterioridad.

```{r}
Sensitivity(attack.normal.confusion.matrix) * 100
Especificity(attack.normal.confusion.matrix) * 100
Precision(attack.normal.confusion.matrix) * 100
```

La **sensitividad** nos dice que el 65.56% de los **ataques** presentes en el conjunto de datos fueron detectados. Por otra parte, la **especificidad** nos dice que el 95.16% de los registros pertenecientes al **tráfico normal** fueron detectados. Por último, la **precisión** nos dice que el 95.75% de las clasificaciones de **ataques** fueron correctas.

En general el modelo tiene un buen desempeño en la detección de **tráfico normal** y la mayoría de las predicciones que hace cómo **ataques** son verdaderas, sin embargo, el gran problema son los **falsos negativos** que se espera que con la utilización de **k-Medias** la tasa de aciertos pueda mejorar. A continuación graficaremos la **curva ROC**.

```{r}
probabilities = predict(model, testing.set[, 1:(ncol(testing.set)-1)])
roc.data = DataROC(testing.set, probabilities, predictions)
generate_ROC(roc.data$Prob, roc.data$Label, roc.data$Prediction)
```

En comparación con la sección de *Análisis en el conjunto de entrenamiento*, se observa un desempeño notablemente inferior, en esta ocasión la curva no tiene tanta distancia de separación de la función de identidad y se puede observar cómo ahora comete errores con altos valores de certeza. esta situación es entendible y esperada, debido a que el conjutno de prueba ocntiene nuevas clases de ataques.

####Segundo nivel de clasificación (K-Medias)
A continuación se añadirá el segundo nivel de clasificación que corresponde al uso de K-Medias para tomar todos aquellos registros clasificados como normal para tratar de corregir los falsos negativos producidos por la red neuronal. El algoritmo de K-Medias será implementado con dos clusters debido a que en la sección de K-Medias se ilustra que con dos clusters la varianza acumulada es la óptima, adicionalmente se probó que con dos clusters se obtuvieron mejores resultados que con cinco.

```{r}
kmeans.set = testing.set[predictions == "normal", ]
kmeans.set[,ncol(kmeans.set)] = as.character(kmeans.set[,ncol(kmeans.set)])
kmeans.set[kmeans.set[,ncol(kmeans.set)] != "normal",ncol(kmeans.set)] = "Attack"
SumLabels(kmeans.set, ncol(kmeans.set))
```

Se observa cómo se extrayeron los 4420 **falsos negativos** en conjunto con el resto del **tráfico normal** y ese será el conjunto de datos para la aplicación de **K-Medias**. A continuación se precalcularán los centroides. Las actividades relacionadas con el entrenamiento y predicciones será cronometrado de igual forma que con el primer nivel de clasificación del modelo.

```{r}
start.time.kmeans.training = Sys.time()
matrix.centers = FindCentersKmeans(set = kmeans.set, clusters = 2,
                                   iterations = 100, iter.max = 100)

#Promediando los centroides
matrix.centers = matrix.centers/100
total.time.kmeans.training = Sys.time() - start.time.kmeans.training
total.time.kmeans.training
```

Ahora se realizarán las predicciones.

```{r}
start.time.kmeans.predictions = Sys.time()
kmeans.model = kmeans(kmeans.set[,1:(ncol(kmeans.set)-1)], centers = matrix.centers,
                      iter.max = 100)

total.time.kmeans.predictions = Sys.time() - start.time.kmeans.predictions
total.time.kmeans.predictions
```

Ahora se creará la matroiz de confusión producto de la clasificación de **K-Medias**.

```{r}
predictions = OrderKmeans(kmeans.model)
confusion.matrix.kmeans.model = table(Real = kmeans.set[,ncol(kmeans.set)],
                                      Prediction = predictions)
confusion.matrix.kmeans.model
```

Se observa cómo se detectaron 2334 ataques, sin embargo, ahora hay mayor cantidad de **falsos positivos**. Veamos la **tasa de aciertos** y la **tasa de errores**.

```{r}
accuracy.kmeans.model = mean(predictions == kmeans.set[,ncol(kmeans.set)])
accuracy.kmeans.model*100
ErrorRate(accuracy.kmeans.model)*100
```

Se obtiene un 72.76% de acierto, es un número bastante bueno, similar al de la detección de intrusos en el primer nivel. Ahora veamos la tasa de aciertos por etiqueta.

```{r}
AccuracyPerLabel(confusion.matrix.kmeans.model, kmeans.set)
```

Se detecta alrededor de la mitad de los **ataques** presentes y se separa con 82% de certeza el **tráfico normal**. Ahora veamos las medidas binarias de **sensitividad**, **especificidad** y **precisión**.

```{r}
Sensitivity(confusion.matrix.kmeans.model) * 100
Especificity(confusion.matrix.kmeans.model) * 100
Precision(confusion.matrix.kmeans.model) * 100
```

El modelo tiene un desempeño decente en la clasificación del **tráfico normal** y un desempeño intermedio en la detección de ataques. Ahora veamos las estadísticas totales producto de la mezcla de ambos niveles. Empecemos por ver la matriz de confusión.

```{r}
confusion.matrix.two.labels = TwoLevelsCM(attack.normal.confusion.matrix, confusion.matrix.kmeans.model)
confusion.matrix.two.labels
```

El resultado total refleja un incremento positivo en la detección de **ataques** y en la reducción de **falsos negativos**. Por otra parte, el incremento de los **falsos positivos** y el decremento de la certeza de clasificación del tráfico normal son aspectos negativos. Veamos la tasa de **aciertos** y de **errores**.

```{r}
accuracy.total = Accuracy(confusion.matrix.two.labels)
accuracy.total * 100
ErrorRate(accuracy.total) * 100
```

La tasa de aciertos mejoró con respecto al primer nivel de clasificación del modelo en un 5%. una mejora significativa en la detección de intrusos. Ahora veamos cómo quedaron el resto de las medidas de rendimiento concernientes a la **sensitividad**, **especificidad** y **precisión**.

```{r}
Sensitivity(confusion.matrix.two.labels) * 100
Especificity(confusion.matrix.two.labels) * 100
Precision(confusion.matrix.two.labels) * 100
```

Se nota un incremento con respecto a la **sensitividad** del primer nivel del 23%. Por otra parte, hubo un decremento con un promedio de alrededor 15% en la **especificidad** y en la **precisión**. En general el modelo híbrido tiene un desempeño bastante bueno, se logra incrementar la cantidad de **ataques** detectados y se obtiene una combinación balanceada entre los **falsos negativos** y **falsos positivos**. Por último el tiempo total para el entrenamiento y las predicciones se imprime a ocntinunajción respectivamente.

```{r}
training.time + total.time.kmeans.training
total.time.predictions + total.time.kmeans.predictions
```

####Conclusiones

El rendimiento del primer nivel con **red neuronal** comparado al redimiento obtenido en la sección de *Análisis en el conjunto de entrenamiento* es bastante inferior; sin embargo, es comprensible debido a que en el conjunto de prueba se agregan nuevos tipos de ataques que no estuvieron presentes en el conjutno de entrenamiento. Más allá de eso, el rendmiento es bueno, con 76% de **tasa de aciertos** y buenas medidas de rendimiento para la **sensitividad**, **especificidad** y **precisión**. Por otra parte la **curva ROC** indica que el modelo no es tan certero con respecto a la toma de decisiones, es decir, comete errores con grandes números de certeza, situación que en la sección de *Análisis en el conjunto de entrenamiento* no se presentó. Adicionalmente el modelo no comete gran cantidad de **falsos positivos**.

El segundo nivel se **K-Medias** en esta oportunidad tuvo mayor cantidad de ataques debido a que el primer nivel obtuvo un gran número de **falsos negativos**. La **tasa de aciertos** del modelo de **K-Medias** fue del 72.76%, un número similar a la tasa de aciertos del modelo de **red neuronal**. **K-Medias** logró detectar el 50% de los ataques presentes y redujo la cantidad de **falsos negativos** presentes en la entrada; sin embargo, incrementó la cantidad de **falsos positivos** notablemente.

En conjunto, con la inclusión de **K-Medias** se logró un incremente de alrededor del 5% en la **tasa de aciertos** llegando así al 81%, y un incremento del 23% en la **sensitividad**. Por otra parte hubo un decremento de alrededor del 15% en la **especificidad** y **precisión**. Las comparaciones son realizadas con respecto al desempeño del primer nivel del modelo, que corresponde al clasificador de **red neuronal**.

En general el desempeño es bastante bueno, la gran mayoría del tráfico fue clasificado de manera satisfactoria y se produjeron alredor de dos mil **falsos positivos** y dos mil **falsos negativos** del total de los 22 mil registros presentes en el conjunto de datos. Para un especialista que hecho de que haya mayor cantidad de **falsos positivos** representará más trabajo desde el punto de vista que tendrá que revisar registros que no son una amenaza. Por otra parte, la presencia de **falsos negativos** representa un punto más sensible debido a que los ataques están presentes y no fueron detectados.

### Máquina de soporte vectorial
En esta sección se describirán las actividades realizadas para el entrenamiento y evaluación de las máquinas de soporte vectorial en el ámbito de la detección de intrusos en redes de computadoras. Esta sección se subdivide en
dos grandes partes concernientes al **Entrenamiento del modelo** y **Evaluación del modelo**. Esto debido
a que los pasos y observaciones se harán d emanera individual en cada fase.

####Entrenamiento del modelo

Se aplicará el mismo criterio que se propueso en la sección *análisis sobre el conjunto de entrenamiento*; es decir, se usará máquinas de soporte vectorial con el **kernel radial**.

Se empezará por establecer el ambiente de trabajo eliminando variables parciales, cargando el archivo de funciones y la vista minable del conjunto de entrenamiento.

```{r, eval=FALSE}
rm(list = ls())
dataset.training = read.csv("../dataset/NSLKDD_Training_New.csv", sep = ",", header = TRUE)
source("../source/functions/functions.R")
```

El paquete utilizado para el entrenamiento de las máquinas de soporte vectorial es **e1071**, a continuación será cargado.

```{r, eval=FALSE}
library("e1071")
```

Una vez que tenemos nuestro ambiente de trabajo preparado se eliminarán aquella etiquetas del conjunto de datos que no van a ser utilizadas a lo largo del proceso de entrenamiento del modelo. El primer nivel de detección del modelo híbrido posee cinco calses obtetivo que son DoS, normal, Probing, R2L y U2R; esto con la finalidad de que la salida para el especialista sea más entendible y pueda identificar la(s) falla(s) de seguridad acotándola dentro de estas cuatro clases de araques. Dicho esto eliminaremos el resto de las etiquetas.

```{r, eval=FALSE}
dataset.training$Label_Normal_TypeAttack = NULL
dataset.training$Label_Num_Classifiers = NULL
dataset.training$Label_Normal_or_Attack = NULL
```

Es obligatorio que para el uso de las máquinas de soporte vectorial todas las variables predictoras sean de tipo numérico. Por lo tanto, se transformarán cada una de estas a tipo numérico y la columna objetivo se transformará en tipo factor debido a que se realizarán labores de clasificación.

```{r}
for (i in 1 : (ncol(dataset.training) -1) )
  dataset.training[,i] = as.numeric(dataset.training[,i])

dataset.training[,ncol(dataset.training)] = as.factor(dataset.training[,ncol(dataset.training)])
```

Para acelerar el tiempo de entrenamiento y tener un modelo más preciso es buena práctica escalar el conjunto de datos a rangos similares. En este caso, todas las columnas predictoras tendrán media cero (0) y desviación estándar uno (1).

```{r}
dataset.training = ScaleSet(dataset.training)
```

Ya se tienen el conjunto de datos listo y el ambiente de trabajo preparado, a continuación se iniciará el proceso de entrenamiento. De igual manera que se realizó en la sección *Análisis sobre el conjunto de entrenamiento* el modelo creado será guardado en un objeto debido a que el proceso de entrenamiento es largo y es tedioso tener que esperar a su entrenamiento cada vez que se queira analizar el modelo. Adicionalmente, en esta oportunidad se calculará el tiempo que tarda el modelo entrenándose. Esto, para poder comparar el tiempo contra la **red neuronal** y luego contra el tiempo de entrenamiento luego de hacer la selección de características y selección de parámetros.

```{r, eval=FALSE}
start.time = Sys.time()

set.seed(22)
model = svm(Label~.,
                data = dataset.training,
                kernel = "radial",
                scale = FALSE,
                probability = TRUE)

total.time = Sys.time() - start.time
```

Por último, el tiempo y el modelo creado se guardan en una lista y se exportan cómo un objeto para su posterior uso.

```{r, eval=FALSE}
list.results = list(total.time, model)
saveRDS(list.results, file = "../source/normal_model/SVM/Real_Model/list_results.rds")
```

####Evaluación del modelo

En esta sección se hará la evaluación de los resultados obtenidos en la sección anterior, adicionalmente se tomará el mejor modelo y las mejores predicciones obtenidas para agregarle el segundo nivel de clasificación correspondiente al algoritmo K-Medias.

Se empezará por establecer el ambiente de trabajo eliminando variables parciales, cargando el paquete **e1071**, cargando el archivo de funciones, la lista con información exportada previamente y el conjunto de datos de prueba.

```{r}
rm(list = ls())
library("e1071")
source("../source/functions/functions.R")
results = readRDS("../source/normal_model/SVM/Real_Model/list_results.rds")
testing.set = read.csv("../dataset/NSLKDD_Testing_New.csv", sep = ",", header = TRUE)
```

Se empezará por eliminar las etiquetas innecesarias, transformar las variables predictoras a tipo **numérico** y la columna objetivo a tipo **factor**, y escalar las variables predictoras dentro de la misma *media* y *desviación estándar*.

```{r}
#Eliminando eiquetas
testing.set$Label_Normal_TypeAttack = NULL
testing.set$Label_Num_Classifiers = NULL
testing.set$Label_Normal_or_Attack = NULL

#Cambiando el tipo de dato
for (i in 1 : (ncol(testing.set) -1) )
testing.set[,i] = as.numeric(testing.set[,i])
testing.set[,ncol(testing.set)] = as.factor(testing.set[,ncol(testing.set)])

#Escalando las variables predictoras
testing.set = ScaleSet(testing.set)
```

Hasta este punto ya se tienen listos el ambiente de trabajo, conjunto de datos y la lista de resultados de la sección anterior. A continuación se extraerá el modelo y el tiempo de entrenamiento del modelo y se visualizará el tiempo correspondiente al entrenamiento del modelo.

```{r}
training.time = results[[1]]
model = results[[2]]
training.time
```

A partir de este punto se empezará con el análisis del modelo. Todos los pasos involucrados con el tiempo de entrenamiento y predicción serán cronometrados y al final será sumados para tener una perspectiva del tiempo necesario para cada fase. Se iniciará con el cálculo de las predicciones.

```{r}
start.time.predictions = Sys.time()

predictions = predict(model, testing.set[, 1:(ncol(testing.set)-1)], type = "class")

total.time.predictions = Sys.time() - start.time.predictions
total.time.predictions
```

